【裁判字號】    98,易,80
【裁判日期】    981211
【裁判案由】    詐欺
【裁判全文】
臺灣新竹地方法院刑事判決                98年度易字第80號
聲  請  人  臺灣新竹地方法院檢察署檢察官
被      告  辰○○
            巳○○
上列被告等因詐欺案件，經檢察官聲請以簡易判決處刑（97年度
偵字第3779號、第4066號、第5124號及第5125號），及移送併辦
（97年度偵字第5693號、第6405號、第8320號、98年度偵字第33
1號及臺灣板橋地方法院檢察署97年度偵字第28145號、98年度偵
字第1655號、臺灣臺南地方法院檢察署97年度偵字第 10211號、
臺灣臺東地方法院檢察署97年度偵字第1711號、臺灣士林地方法
院檢察署98年度偵字第883 號），惟本院認為不宜以簡易判決處
刑，改用通常程序審判，被告於本院準備程序進行中，先就被訴
事實為有罪之陳述，本院依簡式審判程序判決如下：
    主  文
辰○○幫助犯共同詐欺取財罪，累犯，處拘役肆拾伍日，如易科
罰金，以新臺幣壹仟元折算壹日。
巳○○幫助犯共同詐欺取財罪，處有期徒刑貳月，如易科罰金，
以新臺幣壹仟元折算壹日。緩刑年。
    事  實
一、辰○○前於民國94年間因竊盜案件，經臺灣士林地方法院以
    94年湖簡字第132 號簡易判決判處有期徒刑3 月確定，於95
    年1月10日易科罰金執行完畢。
二、辰○○與巳○○係父子關係，巳○○前於某公司任職，因缺
    錢花用，向公司同事借款應急，嗣因公司於97年2 月初裁員
    ，急欲籌款償債，惟籌措無門，某日見聯合報分類廣告刊登
    存摺借款，每本存摺可質借新臺幣（下同）3,000 元，巳○○因需錢孔急，乃將上情告知其父辰○○，其2 人明知現今
    金融機構普及，任何人均得存入少許金錢即開立帳戶，金融
    機構帳戶之提款卡、約定交易密碼為各金融機構受理非臨櫃
    交易時，用以辨識交易對象之唯一依據，現今金融服務無不
    力求便捷、迅速，是以臺灣社會盛行以虛設、租賃、借用或
    買賣人頭帳戶之方式，供不法集團作為詐欺或恐嚇取財等犯
    行既遂後，用以掩飾或藏匿犯罪所得，若非有意掩飾不法行
    為，應無刻意使用他人帳戶交易之需要等情，詎渠等仍基於
    縱經他人以所申辦之帳戶實施詐欺犯罪，亦不違背其本意之
    幫助犯意，於民國97年2月15日下午6時許，由辰○○將其所
    申辦之國泰世華商業銀行股份有限公司00000000000000號帳
    戶（下稱「國泰世華銀行」）及中華郵政股份有限公司三峽
    中山郵局（下稱郵局）局號0000000號帳號0000000號中之存
    摺、提款卡連同密碼，交付巳○○，巳○○並將其所申辦之
    台北富邦商業銀行股份有限公司（下稱台北富邦銀行）帳號
    000000000000號等3 本帳戶持向不詳人士辦理質押借款，巳
    ○○旋即於同日下午6 時許，在新竹市○○路32號原「中興
    百貨」前，以9,000元之代價，將上開3帳戶之存摺、提款卡
    及密碼，交付予真實姓名年籍不詳已成年之詐欺集團份子使
    用。該詐欺集團成員取得該3 本帳戶之存摺及提款卡後，即
    基於共同意圖為自己不法所有之犯意聯絡，以附表所示之方
    式，分別向寅○○、丁○○、癸○○、壬○○、丙○○、卯
    ○○、邢福欣、丑○○、戊○○、辛○○、子○○、乙○○
    、甲○○及己○○進行詐騙，致使上開被害人等陷於錯誤，
    先後匯款如附表所示之金額至辰○○之上開郵局、國泰世華
    銀行及巳○○之上開台北富邦銀行之帳戶中。嗣寅○○等人
    因遲未收到網路訂購貨品，復無法連繫賣家，發覺有異後報
    警究辦，始查悉上情。
三、案經臺北縣政府警察局新莊分局及中和分局報告臺灣板橋地
    方法院檢察署呈請臺灣高等法院檢察署核轉臺灣新竹地方法
    院檢察署檢察官偵查聲請簡易判決處刑及臺灣板橋、臺南、
    臺東、士林地方法院檢察署檢察官移送併案審理。
    理  由
壹、適用程序部分：
一、本件被告辰○○及巳○○2 人所犯幫助詐欺取財罪，非死刑
    、無期徒刑、最輕本刑為3 年以上有期徒刑之罪，或高等法
    院管轄第一審之案件，被告於本院行準備程序進行中，就被
    訴事實為有罪之陳述，經本院合議庭認合於刑事訴訟法第27
    3條之1之規定，裁定進行簡式審判程序，合先敘明。
二、按被告以外之人於審判外之言詞或書面陳述，除法律有規定
    者外，不得作為證據；被告以外之人於偵查中向檢察官所為
    之陳述，除顯有不可信之情況者外，得為證據；又被告以外
    之人於審判外之陳述，雖不符合同法第159條之1 至第159條
    之4 之規定，但經當事人於審判程序同意作為證據，法院審
    酌該言詞陳述或書面陳述作成時之情況，認為適當者，亦得
    為證據。當事人、代理人或辯護人於法院調查證據時，知有
    第159條第1項不得為證據之情形，而未於言詞辯論終結前聲
    明異議者，視為有前項之同意，刑事訴訟法第159條第1項、
    第159條之1第2項及第159條之5 分別定有明文。本案所據以
    認定被告辰○○及巳○○幫助犯共同詐欺取財犯罪事實之告
    訴人即被害人寅○○、丁○○、癸○○、壬○○、丙○○、
    卯○○、邢福欣、丑○○、戊○○、辛○○、子○○、乙○○、甲○○及己○○於警詢時之指訴及甲○○於偵查中之證
    述，屬被告以外之人審判外之供述證據，因公訴人及被告於
    本院言詞辯論終結前均未對其證據能力聲明異議，並同意援
    引作為證據（見本院卷(二)第32至34頁），本院認該等供述證
    據作成之情況亦無不當之情形，依上揭規定，該等供述證據
    均具有證據能力。
三、又按本案認定事實所引用之非供述證據（如上開辰○○所申
    設之國泰世華銀行、郵局帳戶及巳○○所申設之台北富邦銀
    行帳戶之開戶基本資料、存提款交易明細、被害人匯款收據
    等資料），並無證據證明係公務員違背法定程式所取得，亦
    無刑事訴訟法第159條之4之顯有不可信之情況與不得作為證
    據之情形，且亦經被告同意援引作為證據（見本院卷(二)第32
    至34頁），自應認均有證據能力。
貳、實體部分：
一、被告辰○○將其所有上開國泰世華銀行及郵局帳戶交予其子
    巳○○，並由巳○○連同其所申辦之上開台北富邦銀行帳戶
    ，於上時、地交由真實姓名年籍不詳已成年之詐欺集團份子
    使用之幫助共同詐欺取財犯罪事實，業據渠等於本院準備程
    序及簡式審判程序時均坦承無訛（見本院卷(二)第25至26頁、
    第31至34頁），復有下列證據足資佐證：
（一）上開國泰世華銀行及郵局帳戶，乃被告辰○○分別於88年
      5月6日及90年6月4日，在國泰世華銀行新竹分行及三峽中
      山郵局所申請開設，有國泰世華銀行帳號00000000000000
      號帳戶開戶基本資料1 份、存摺存款交易查詢及臺北三峽
      中山郵局客戶電腦查詢資料及客戶歷史交易清單各1 份附
      卷可參（見97年度偵字第14946號偵查卷【下稱14946偵卷
      】第11、12頁、臺南市警察局第五分局刑案偵查卷宗【下
      稱五分局警卷】第7、8頁），另上開台北富邦銀行帳戶，
      乃被告巳○○於台北富邦銀行新竹分行所申請開設，有台
      北富邦銀行新竹分行開戶基本資料及各類存款歷史對帳單
      各1 份附卷可憑（見臺中市警察局第六分局刑案偵查卷宗
      【下稱六分局警卷】第20至22頁）。
（二）關於犯罪事實欄一（二）附表編號1所示犯行部分：
    1.被害人寅○○於警詢之證述（見五分局警卷第4、5頁）。
    2.中國信託自動櫃員機收據影本1紙（見同上警卷第6頁）。
    3.內政部警政署反詐騙諮詢專線紀錄表、臺南市警察局第五
      分局立人派出所受理詐騙帳戶通報警示簡便格式各1 份（
      見同上警卷第9 、11頁），足證被害人寅○○確因詐騙集
      團刊登虛偽交易訊息，致其陷於錯誤而匯款至被告辰○○
      上開郵局帳戶等情，確屬事實。
（三）關於犯罪事實欄一（二）附表編號2、7所示犯行部分：
    1.被害人丁○○及邢福欣於警詢之證述（見臺東縣政府警察
      局臺東分局刑案偵查卷宗第13至17頁）。
    2.內政部警政署反詐騙諮詢專線紀錄表 1份、臺東縣警察局
      臺東分局受理各類案件紀錄表、受理詐騙帳戶通報警示簡
      便格式表、報案三聯單各 2份（見同上警卷第32、44至48
      頁）。
    3.被告辰○○臺北三峽中山郵局帳號客戶歷史交易清單、郵
      政自動櫃員機收據及拍賣網站電腦列印資料各1 份（見同
      上警卷第24、27、49至52頁），足證被害人丁○○、邢福
      欣確因詐騙集團刊登虛偽交易訊息，致渠等陷於錯誤而分
      別匯款至被告辰○○上開郵局帳戶等情，確屬事實。
（四）關於犯罪事實欄一（二）附表編號3至5、8至9所示犯行部
      分：
    1.被害人癸○○、壬○○、丙○○、丑○○及戊○○等於警
      詢之證述（見98年度偵字第883 號第23至25、28至29、33
      至35、39至41、48至50頁）。
    2.被告辰○○臺北三峽中山郵局帳號客戶歷史交易清單（見
      同上偵查卷第22頁）
    3.癸○○、壬○○、丙○○、丑○○及戊○○匯款帳號基本
      資料（見同上偵查卷第26至27、31至32、36至37、42、51
      至53頁）。
    4.彰化警察局彰化分局中華路派出所受理刑事案件報案三聯
      單（見同上偵查卷第38頁）。
    5.YAHOO奇摩拍賣網站電腦列印資料1份（見同上偵查卷第54
      至61頁）。
    6.丙○○之警詢筆錄、彰化警察局彰化分局中華路派出所受
      理各類案件紀錄表、受理詐騙帳戶通報警示簡便格式表、
      內政部警政署反詐騙諮詢專線紀錄表、郵政自動櫃員機交
      易明細表各1份（見98年度偵字第1655號偵查卷第7至12頁
      ），足證被害人癸○○、壬○○、丙○○、丑○○及戊○○確因詐騙集團刊登虛偽交易訊息，致渠等陷於錯誤而分
      別匯款至被告辰○○上開郵局帳戶等情，確屬事實。
（五）關於犯罪事實欄一（二）附表編號6所示犯行部分：
    1.被害人卯○○於警詢之證述（見97年度偵字第28145 號偵
      查卷第5至6頁）、證人庚○○於警詢之證述（見98年度偵
      字第883號偵查卷第43至45頁）。
    2.郵政自動櫃員機交易明細表1 份（見同上偵查卷第11頁）
      。
    3.臺北縣政府警察局新莊分局中港派出所受理詐騙帳戶通報
      警示簡便格式表、受理各類案件紀錄表、受理刑事案件報
      案三聯單（見同上偵查卷第12至14頁），足證被害人卯○○確因詐騙集團刊登虛偽交易訊息，致其陷於錯誤而匯款
      至被告辰○○上開郵局帳戶等情，確屬事實。
（六）關於犯罪事實欄一（二）附表編號10所示犯行部分：
    1.被害人辛○○於警詢之證述（見臺南縣警察局永康分局刑
      案偵查卷宗第10至11頁）。
    2.臺南縣政府警察局永康分局龍潭派出所受理詐騙帳戶通報
      警示簡便格式表、金融機構聯防機制通報單、內政部警政
      署反詐騙案件紀錄表、受理刑事案件報案三聯單各1 份（
      見同上警卷第12至15頁）。
    3.國泰世華銀行客戶交易明細表、辰○○上開國泰世華帳戶
      開戶資料及存摺存款交易查詢電腦列印資料、拍賣網站電
      腦列印資料各 1份（見同上警卷第16至28頁），足證被害
      人辛○○確因詐騙集團刊登虛偽交易訊息，致其陷於錯誤
      而匯款至被告辰○○上開國泰世華帳戶等情，確屬事實。
（七）關於犯罪事實欄一（二）附表編號11所示犯行部分：
    1.被害人子○○於警詢之證述（見臺中市警察局第六分局刑
      案偵查卷宗第1至2頁）。
    2.臺雄縣政府警察局岡山分局橋頭分駐所受理詐騙帳戶通報
      警示簡便格式表、受理各類案件紀錄表、金融機構聯防機
      制通報單、內政部警政署反詐騙案件紀錄表、受理刑事案
      件報案三聯單、內政部警政署反詐騙諮詢專線紀錄表各 1
      份（見同上警卷第4至9頁）。
    3.巳○○台北富邦銀行帳號各類存款歷史對帳單（見同上警
      卷第21頁），足證被害人子○○確因詐騙集團偽稱其購物
      ，誤設定為約定轉帳，依其指示陷於錯誤而匯款至被告巳
      ○○上開台北富邦銀行帳戶等情，確屬事實。
（八）關於犯罪事實欄一（二）附表編號12所示犯行部分：
    1.被害人乙○○於警詢之指述（見97年度偵字第8320號偵查
      卷第5至7頁）
    2.辰○○上開國泰世華銀行帳戶存摺存款交易明細、拍賣網
      站電腦列印資料、臺北市政府警察局信義分局三犁派出所
      受理刑事案件報案三聯單、受理各類案件紀錄表、內政部
      警政署反詐騙案件紀錄表、受理詐騙帳戶通報警示簡便格
      式、日盛網路銀行帳戶明細表、拍賣網站電腦列印資料各
      1 份（見同上偵卷第17至21頁、第29至34頁、第43頁、第
      44至57頁），足證被害人乙○○確有匯款至被告辰○○上
      開國泰世華銀行帳戶等情，確屬事實。
（九）關於犯罪事實欄一（二）附表編號13所示犯行部分：
    1.被害人甲○○於警詢及偵查中之證述（見97年度偵字第14
      946號偵查卷第7至8、19頁）。
    2.辰○○上開國泰世華銀行帳戶存摺存款交易明細、拍賣網
      站電腦列印資料、臺灣企銀轉出明細表各 1份（見同上偵
      卷第12至15頁），足證被害人甲○○確因詐騙集團刊登虛
      偽交易訊息，致其陷於錯誤而匯款至被告辰○○上開國泰
      世華銀行帳戶等情，確屬事實。
（十）關於犯罪事實欄一（二）附表編號14所示犯行部分：
    1.被害人己○○於警詢之證述（見97年度偵字第13148 號第
      8至10頁）。
    2.台北富邦銀行自動櫃員機交易明細影本、辰○○國泰世華
      銀行帳戶存摺存摺交易查詢（見同上偵卷第12、17頁）。
    3.臺北市政府警察局北投山分局關渡派出所受理詐騙帳戶通
      報警示簡便格式表、內政部警政署反詐騙案件紀錄表各 1
      份（見同上偵卷第20、21頁）。
    4.YAHOO拍賣電腦列印資料1份（見97年度偵字第3779號偵查
      卷第10頁），足證被害人己○○確因詐騙集團刊登虛偽交
      易訊息，致其陷於錯誤而匯款至被告辰○○上開國泰世華
      銀行帳戶等情，確屬事實。
（十一）是以上開被告等2人自白，佐以上開證據，足徵被告等2人
      自白核與事實相符，堪以採信。
二、按刑法第13條第1項及第2項所規範之犯意，學理上稱前者為
    確定故意或直接故意，後者稱不確定故意或間接故意（未必
    故意），二者之區隔為前者乃行為者明知並有意使其發生，
    故對於行為之客體及結果之發生，皆有確定之認識，並促使
    其發生；後者為行為者對於行為之客體或結果之發生，並無
    確定之認識，但若其發生，亦與其本意不相違背。查，郵政
    儲金或銀行帳戶可供款項之存匯、提領，一般人均可輕易申
    請開設，並無任何資格條件之限制，倘有使用金融存款帳戶
    之正當用途，自以使用本人或可信賴之親友申請之帳戶，最
    為便利安全，始可避免帳戶名義人反悔或心存歹念，利用通
    知掛失止付、變更存戶印鑑圖章或換摺之方式，將帳戶內之
    款項領走一空，反致使用帳戶人蒙受損失，苟非為犯罪等不
    法目的或為掩飾自己真實身分，並藉以逃避查緝，依常情並
    無捨棄自己申設帳戶而迂迴以花費金錢或其他方法向無相當
    信賴關係之陌生人取得帳戶使用之理，且近年來以詐欺取財
    之犯罪類型層出不窮，該等犯罪，多數均係利用他人帳戶作
    為詐欺所得財物之出入帳戶，業經媒體廣為披載，是依一般
    人通常之知識、智能及經驗，均已詳知向陌生人購買、承租
    或其他方法取得帳戶者，多係欲藉該帳戶取得不法犯罪所得
    ，且隱匿帳戶內資金之實際取得人之身分，以逃避追查。據
    此，渠等任意質押並交付金融帳戶等物予他人，該人既有使
    用金融帳戶之需，竟不思自行申辦，反大費周章收集他人金
    融帳戶使用，顯與一般交易常情相違，則其用途實屬可疑，
    足證被告等2 人應可預見金融帳戶質押與他人將幫助他人實
    施詐欺犯罪，竟仍將渠等金融帳戶存摺、提款卡及密碼交付
    予來路不明之人，是縱無證據證明被告明知該人之犯罪態樣
    係以該金融帳戶供詐欺取財犯罪之用，惟其顯具縱有人以其
    金融帳戶實施詐欺取財犯罪亦不違背其本意（未必故意）之
    幫助意思自明。
三、按行為人之精神狀態究竟如何，事實審法院非不得視個案情
    節，綜合其當時各種言行表徵，就顯然未達此程度之精神狀
    態者，逕行判斷，並非概須送請醫學專家鑑定，始得據為審
    斷之基礎（最高法院96年度台上字第6992號判決參照）。被
    告巳○○雖多次提出中華民國身心障礙手冊及國軍新竹地區
    附設民眾診療服務處之診斷證明書證明其患有精神分裂症。
    惟查，被告辰○○於檢察事務官詢時供稱：「（問：你兒子
    患有精神疾病有多久了？）…這已有二、三年的事情。」、
    「（問：既然他有精神疾病，為何他表示要借貸押你卻同意
    將帳戶交給他處理？）因為我兒子帳戶是有申請市政府殘障
    津貼，撥款會撥至該帳戶，我怕他把該帳戶拿去作質押，所
    以我就拿我認為已很久沒有用，且沒有錢的本件帳戶交給我
    兒子巳○○去質押，我兒子說質押十天就可以還給我，因為
    我會有薪水，我兒子也有津貼可以還錢，到時候再把該帳戶
    存摺換回來。」、「（問：他借貸質押的目的為何，他如何
    找到該人借貸？你有問清楚嗎？你都不擔心他被騙？）他的
    病症是偶發性的，平常他的事情都他自己處理，而且我看他
    好像好像很缺錢，當時我自己帳戶也沒有錢可以借給他。」
    （見97年度偵字第3799號偵查卷第5至6頁），是既然被告巳
    ○○之病症係偶發性，平常事務皆由其自行處理，且有能力
    上班賺錢謀生，參以其父辰○○尚能信任巳○○處理事務之
    能力，再者，衡以被告巳○○於偵訊時能自行主張其有殘障
    手冊，有慢性中度精神疾病，希望檢察官及本院能夠從輕量
    刑（見97年度偵字第6405號偵卷第12頁），並於歷次偵審中
    均能明白供述其交付上開金融帳戶存摺、提款卡、密碼之時
    間、地點、情狀、每帳戶質借金額等情，綜合判斷，揆諸上
    開說明，本院認本件無送鑑定之必要，且被告巳○○於犯罪
    當時之認知能力及控制能力應未達顯著減低之程度，相較於
    普通人辨識行為違法性之平均程度，亦未顯著減低，並未達
    到不能辨識其犯罪行為違法性之程度等事實。
四、綜上，被告2 人確有將上開金融帳戶存摺、提款卡及密碼交
    付予來路不明之人，且有縱有人以其金融帳戶實施詐欺取財
    犯罪亦不違背其本意之未必故意，此外，被告等 2人所為犯
    行並無任何阻卻違法事由或阻卻責任事由存在。從而，本案
    事證已臻明確，自應依法予以論科。
五、論罪科刑：
（一）按幫助犯之成立，主觀上行為人須有幫助故意，客觀上須
      有幫助行為，亦即刑法上之幫助犯，係對於犯罪與正犯有
      共同之認識，而以幫助之意思，對於正犯資以助力，而未
      參與實施犯罪之行為者而言（最高法院75年度台上字第15
      09號、84年度台上字第5998號、第6475號、88年度台上字
      第1270號判決均同此意旨）。
（二）本件被告辰○○、巳○○等2 人基於幫助他人詐欺取財之
      不確定故意，將其所有上開金融機構存摺、提款卡及密碼
      質借予詐騙集團成員使用，以利其詐騙他人匯入款項後自
      該帳戶提領花用，被告等2 人所為應僅止於幫助詐欺取財
      之故意，而為刑法詐欺罪構成要件以外之行為，復無證據
      證明被告有參與詐欺犯行之實施，應僅屬刑法第30條之幫
      助犯。
（三）核被告辰○○、巳○○等2人所為，均係犯刑法第339條第
      1 項、第30條第1 項前段詐欺取財罪之幫助犯。又實行本
      件詐欺取財犯行等真實姓名年籍不詳成年男、女等詐騙集
      團成員，就本件犯行，有犯意聯絡及行為分擔，為共同正
      犯，是被告所為則係犯幫助共同詐欺取財罪。又另按刑法
      第28條之共同正犯，係指2 人以上共同實行犯罪之行為者
      而言，幫助他人犯罪，並非實行正犯，在事實上雖有2 人
      以上共同幫助他人犯罪，要亦各自負所幫助之罪責，仍無
      適用該條之餘地，最高法院33年上字第793 號判例意旨亦
      採同旨，是被告辰○○與巳○○2 人雖共同幫助詐欺集團
      成員實施詐欺行為，然渠等均為幫助犯，並非正犯，自無
      適用刑法第28條之餘地，附此敘明。又查本件被告等2 人
      係以一幫助詐欺取財行為，使詐欺集團成員得以分別詐騙
      寅○○、丁○○、癸○○、壬○○、丙○○、卯○○、邢
      福欣、丑○○、戊○○、辛○○、子○○、乙○○、甲○○及己○○等人，致其等陷於錯誤，因而分別匯款至被告
      2 人上開帳戶，渠等係一個幫助行為同時觸犯上開如附表
      所示之數罪，為想像競合犯，應從一重論處刑法第339 條
      第1項、第30條第1項前段之幫助共同詐欺取財罪。又被告
      係幫助他人犯罪，爰依刑法第30條第2 項之規定，按正犯
      之刑減輕之。
（四）查被告辰○○有如事實欄一（一）所示前科，有臺灣高等
      法院被告前案紀錄表1 份附卷可稽，其於上開有期徒刑執
      行完畢後5 年內，故意再犯本件有期徒刑以上之罪，應依
      刑法第47條第1 項之規定論以累犯，並加重其刑，並先加
      後減之。
（五）爰審酌近年來詐騙集團使用人頭帳戶以作為收受不法所得
      款項之工具等案例層出不窮，報章雜誌亦多所報導，被告
      等2 人已知之甚詳，竟仍因急需籌錢還債，輕易將上開金
      融機構帳戶存摺等物質借予不詳成年人，幫助詐騙集團對
      他人詐欺取財，助長犯罪集團惡行，增加被害人求償困難
      ，對於社會秩序之擾亂不言而喻，並兼衡被告2 人犯後初
      否認犯行，惟至本院審理時已坦承犯行，態度尚佳，及業
      已籌款20,000元按比例賠償予已提出求償聲請之被害人寅
      ○○3,183元、卯○○5,399元、丑○○2,860 元、乙○○
      6,559元、甲○○1366 元，本次係因需錢孔急，而輕率犯
      下本罪，且獲利僅9,000 元，並且已按比例賠償被害人寅
      ○○等5人共計20,000元、被害人寅○○等5人亦表示對本
      件無意見，有本院公務電話紀錄5紙（見本院卷(一)第132至
      136 頁）及其他一切情狀，分別量處如主文所示之刑，並
      均諭知易科罰金之折算標準，以資懲儆。
（六）末查被告巳○○前未曾受有期徒刑以上刑之宣告，此有臺
      灣高等法院被告前案紀錄表及臺灣新竹地方法院檢察署刑
      案資料查註紀錄表各1 份存卷可查，其因一時失慮，致罹
      刑章，於審判中坦承犯罪，態度良好，已賠償被害人寅○○、卯○○、丑○○、乙○○、甲○○並取得其等原諒，
      （見本院卷(一)上開公務電話紀錄），堪認被告已有悔意，
      歷此教訓，應知所警惕，信無再犯之虞，更何況，施以短
      期自由刑將有可能產生諸多流弊：非但無施教之充分機會
      ；亦對防止犯罪無力；且受刑者大多為初犯者，若任意施
      以短期自由刑，將使其喪失對拘禁之恐懼，減弱其自尊心
      ；又輕微犯罪者之家屬在物質及精神上均將受到重大損失
      ，將衍生更多社會問題；再者犯罪者被釋放時，社會復歸
      時往往遇到多種困難，成為促成其再犯之原因；且執行機
      構設施、人力有限，難以對受刑人全面達到教化之效果，
      若輕易施以短期自由刑，將使受刑人易受惡性之感染，成
      為再犯之原因，亦即本性善良者，若僅係偶然犯罪或過失
      犯罪，即受到短期自由刑之宣告，則成為毫無變通地均送
      到龍蛇雜處之監所服刑，反而會使其學習犯罪不良習性及
      其他犯罪技巧，使該偶然犯罪或過失犯罪者下次再犯罪。
      因此短期自由刑既無益於改善受刑人惡性，又無威嚇之效
      果，反而導致受刑人將來再犯之危險提高，社會將付出更
      大成本，故本院同時基於以上短期自由刑缺失之考量，認
      對被告所宣告之刑，以暫不執行為適當，以觀後效，爰併
      予宣告緩刑3年，以促其戒慎，用啟自新。
（七）至被告2人將其所有上開3金融機構存摺、提款卡交付他人
      ，並未取回，復未扣案，亦無證據足證該等物件尚存在而
      未滅失，為免日後執行困難，爰不予宣告沒收，附此敘明
      。
（八）移送併案審理部分（辰○○部分：臺灣新竹地方法院檢察
      署97年度偵字第5693號，被害人寅○○、97年度偵字第17
      11號，被害人丁○○、邢福欣、97年度偵字第6405號，被
      害人子○○、97年度偵字第8320號、98年度偵字第331 號
      ，被害人乙○○、臺灣板橋地方法院97年度偵字第 28145
      號、98年度偵字第1655號，被害人卯○○、丙○○、臺灣
      臺南地方法院檢察署97年度偵字第10211 號，被害人辛○○、臺灣士林地方法院98年度偵字第883 號，被害人癸○○、壬○○、丙○○、庚○○、丑○○、戊○○；巳○○
      部分；臺灣新竹地方法院檢察署97年度偵字第6405號，被
      害人子○○），與被告2 人經聲請簡易判決處刑部分，因
      係辰○○將上開帳戶交由其子巳○○連同其上開帳戶一次
      交付之幫助詐欺取財行為，在本件案件單一性範圍內，本
      院自得依刑事訴訟法第267 條規定併予審理，附此敘明。
（九）至於臺灣士林地方法院98年度偵字第883 號併案意旨書另
      認被告辰○○有犯如附表編號7 至15之幫助詐欺取財犯行
      ，業經公訴人於本院98年5 月25日及98年11月27日準備程
      序時當庭減縮併案犯罪事實（見本院卷(一)第104至105頁、
      本院卷(二)第25至26頁），即非本院審理範圍，併此敘明。
六、據上論斷，應依刑事訴訟法第452條、第273條之1第1項、第
    299條第1項前段，刑法第339條第1 項、第30條第1項前段、
    第2項、第55條、第47條第1項、第41條第1 項前段、第74條
    第1項第1款，刑法施行法第1條之1第1項、第2項前段，判決
    如主文。
本案經檢察官邱宇謙到庭執行職務。
中    華    民    國    98    年    12    月    11    日
                        刑事第六庭  法  官  邱忠義
以上正本證明與原本無異。
如不服本判決應於收受本判決後10日內向本院提出上訴書狀，上
訴書狀應敘述具體理由。上訴書狀未敘述上訴理由者，應於上訴
期間屆滿後20日內補提理由書狀於本院 (均須按他造當事人之人
數附繕本 )「切勿逕送上級法院」。
中    華    民    國    98    年    12    月    11    日
                                    書記官  吳美雲
附錄本案論罪科刑法條：
刑法第339條第1項（詐欺取財罪）
意圖為自己或第三人不法之所有，以詐術使人將本人或第三人之
物交付者，處5年以下有期徒刑、拘役或科或併科1,000元以下罰
金。
附表：
┌──┬────┬───┬────────┬────┬─────┬─────┐
│編號│詐騙時間│被害人│   詐騙方式     │詐騙金額│匯入帳戶  │備     註 │
├──┼────┼───┼────────┼────┼─────┼─────┤
│ 1  │97年2月 │寅○○│寅○○於家中上網│12,000元│辰○○所申│97年度偵字│
│    │20日中午│      │於雅虎拍賣網站瀏│        │辦之中華郵│第5693號  │
│    │12時24分│      │灠拍賣商品，見詐│        │政股份有限│          │
│    │        │      │騙集團某不詳姓名│        │公司三峽中│          │
│    │        │      │年籍之成年人，虛│        │山郵局局號│          │
│    │        │      │偽刊登低價拍賣  │        │0000000號 │          │
│    │        │      │「Apple Iphome  │        │帳號030444│          │
│    │        │      │  8G」手機乙只，│        │7號       │          │
│    │        │      │致寅○○陷於錯誤│        │          │          │
│    │        │      │而交付財物。    │        │          │          │
├──┼────┼───┼────────┼────┼─────┼─────┤
│ 2  │97年2月 │丁○○│詐騙集團某不詳姓│9,000元 │辰○○所申│97年度偵字│
│    │20日下午│      │名年籍之成年人，│        │辦之中華郵│第1711號  │
│    │3時30分 │      │於YAHOO拍賣網站 │        │政股份有限│          │
│    │        │      │虛偽刊登販售SONY│        │公司三峽中│          │
│    │        │      │數位相機訊息，致│        │山郵局局號│          │
│    │        │      │丁○○見該訊息而│        │0000000號 │          │
│    │        │      │陷於錯誤即下標應│        │帳號030444│          │
│    │        │      │買並交付財物。  │        │7 號      │          │
├──┼────┼───┼────────┼────┼─────┼─────┤
│ 3  │97年2月 │癸○○│詐騙集團某不詳姓│6,000元 │辰○○所申│98年度偵字│
│    │20日下午│      │名年籍之成年男子│        │辦之中華郵│第883號   │
│    │5時30分 │      │，於YAHOO 拍賣網│        │政股份有限│          │
│    │        │      │站虛偽刊登販售手│        │公司三峽中│          │
│    │        │      │機訊息，致癸○○│        │山郵局局號│          │
│    │        │      │見該訊息而陷於錯│        │0000000號 │          │
│    │        │      │誤即下標應買並交│        │帳號030444│          │
│    │        │      │付財物。        │        │7 號      │          │
├──┼────┼───┼────────┼────┼─────┼─────┤
│ 4  │97年2月 │壬○○│詐騙集團某不詳年│4,000元 │辰○○所申│98年度偵字│
│    │20日    │      │籍陳姓之成年男子│        │辦之中華郵│第883號   │
│    │        │      │，於YAHOO拍賣網 │        │政股份有限│          │
│    │        │      │站虛偽刊登販售  │        │公司三峽中│          │
│    │        │      │PSP遊戲機訊息， │        │山郵局局號│          │
│    │        │      │致壬○○見該訊息│        │0000000號 │          │
│    │        │      │而陷於錯誤即下標│        │帳號030444│          │
│    │        │      │應買並交付財物。│        │7 號      │          │
├──┼────┼───┼────────┼────┼─────┼─────┤
│ 5  │97年2月 │丙○○│詐騙集團某不詳姓│9,000元 │辰○○所申│98年度偵字│
│    │21日12時│      │名年籍之成年人，│        │辦之中華郵│第883號   │
│    │許      │      │於YAHOO拍賣網站 │        │政股份有限│98年度偵字│
│    │        │      │虛偽刊登販售Sony│        │公司三峽中│第1655號  │
│    │        │      │Ericsson牌手機訊│        │山郵局局號│          │
│    │        │      │息，致丙○○見該│        │0000000號 │          │
│    │        │      │訊息而陷於錯誤即│        │帳號030444│          │
│    │        │      │下標應買並交付財│        │7 號      │          │
│    │        │      │物。            │        │          │          │
├──┼────┼───┼────────┼────┼─────┼─────┤
│ 6  │97年2月 │卯○○│卯○○、庚○○於│16,990元│辰○○所申│97年度偵字│
│    │21日下午│      │97 年2月20日晚上│        │辦之中華郵│第28145號 │
│    │2時51分 │      │瀏灠YAHOO拍賣網 │        │政股份有限│、98年度偵│
│    │        │      │站見詐騙集團自稱│        │公司三峽中│字第883號 │
│    │        │      │「歐陽宏柏」之某│        │山郵局局號│          │
│    │        │      │不詳年籍之成年男│        │0000000號 │          │
│    │        │      │子於該拍賣網站虛│        │帳號030444│          │
│    │        │      │偽刊登販售HTC   │        │7 號      │          │
│    │        │      │Touch Cru is CSM│        │          │          │
│    │        │      │四頻WCDMA第三代 │        │          │          │
│    │        │      │阿福機，卯○○因│        │          │          │
│    │        │      │於該賣場提問，該│        │          │          │
│    │        │      │男子回覆要求其留│        │          │          │
│    │        │      │下電話號碼，並以│        │          │          │
│    │        │      │電話聯絡積極促成│        │          │          │
│    │        │      │交易，致卯○○陷│        │          │          │
│    │        │      │於錯誤而以庚○○│        │          │          │
│    │        │      │之提款卡轉帳交付│        │          │          │
│    │        │      │財物。          │        │          │          │
├──┼────┼───┼────────┼────┼─────┼─────┤
│ 7  │97年 2月│邢福欣│詐騙集團某不詳姓│4,600元 │辰○○所申│97年度偵字│
│    │21日下午│      │名年籍之成年人，│        │辦之中華郵│第1711號  │
│    │3時25分 │      │於YAHOO拍賣網站 │        │政股份有限│          │
│    │        │      │虛偽刊登販售SONY│        │公司三峽中│          │
│    │        │      │PSP 主機訊息，邢│        │山郵局局號│          │
│    │        │      │福欣見該訊息即提│        │0000000號 │          │
│    │        │      │問後由該不姓名年│        │帳號030444│          │
│    │        │      │籍成年男子以網路│        │7 號      │          │
│    │        │      │電話與邢福欣聯絡│        │          │          │
│    │        │      │，而陷於錯誤依其│        │          │          │
│    │        │      │指示交付財物。  │        │          │          │
├──┼────┼───┼────────┼────┼─────┼─────┤
│ 8  │97年2月 │丑○○│詐騙集團某不詳姓│9,000元 │辰○○所申│98年度偵字│
│    │21日下午│      │名年籍之成年人，│        │辦之中華郵│第883號   │
│    │4時30分 │      │於YAHOO拍賣網站 │        │政股份有限│          │
│    │許      │      │虛偽刊登販售價值│        │公司三峽中│          │
│    │        │      │10,000元之新光三│        │山郵局局號│          │
│    │        │      │越百貨公司禮券訊│        │0000000號 │          │
│    │        │      │息，丑○○見該訊│        │帳號030444│          │
│    │        │      │息而陷於錯誤即下│        │7 號      │          │
│    │        │      │標應買並交付財物│        │          │          │
│    │        │      │。              │        │          │          │
├──┼────┼───┼────────┼────┼─────┼─────┤
│ 9  │97年2月 │戊○○│詐騙集團某不詳姓│12,990元│辰○○所申│98年度偵字│
│    │21日下午│      │名年籍之成年人，│        │辦之中華郵│第883號   │
│    │某時    │      │於YAHOO拍賣網站 │        │政股份有限│          │
│    │        │      │虛偽刊登販售手機│        │公司三峽中│          │
│    │        │      │訊息，致戊○○見│        │山郵局局號│          │
│    │        │      │該訊息而陷於錯誤│        │0000000號 │          │
│    │        │      │即下標應買並交付│        │帳號030444│          │
│    │        │      │財物。          │        │7 號      │          │
├──┼────┼───┼────────┼────┼─────┼─────┤
│ 10 │97年2月 │辛○○│詐騙集團某不詳姓│6,900元 │辰○○所申│97年度偵字│
│    │24日下午│      │名年籍之成年男子│        │辦國泰世華│第10211號 │
│    │5時12分 │      │，於 YAHOO拍賣網│        │銀行股份有│          │
│    │        │      │站虛偽刊登販售快│        │限公司帳號│          │
│    │        │      │譯通MD6700新聲代│        │0000000000│          │
│    │        │      │辭典日文 MP3卡訊│        │8356號    │          │
│    │        │      │息，致辛○○見該│        │          │          │
│    │        │      │訊息而陷於錯誤即│        │          │          │
│    │        │      │下標應買並交付財│        │          │          │
│    │        │      │物。            │        │          │          │
├──┼────┼───┼────────┼────┼─────┼─────┤
│ 11 │97年 2月│子○○│子○○於97年 2月│28,000元│巳○○所申│97年度偵字│
│    │24日下午│      │24日接獲詐騙集團│        │辦之台北富│第6405號  │
│    │6 時47分│      │一名自稱「江主任│        │邦銀行帳號│          │
│    ├────┤      │」某不詳姓名年籍├────┤0000000000│          │
│    │97年 2月│      │之成年女子電話稱│50,000元│89號      │          │
│    │24日下午│      │其於 YAHOO網站購│        │          │          │
│    │7 時11分│      │買手機轉帳付款時│        │          │          │
│    ├────┤      │誤設定為郵局約定├────┤          │          │
│    │97年 2月│      │轉帳，子○○為免│12,000元│          │          │
│    │24日下午│      │再度被扣款，遂依│        │          │          │
│    │7 時13分│      │其指示而陷於錯誤│        │          │          │
│    │        │      │交付財物。      │        │          │          │
├──┼────┼───┼────────┼────┼─────┼─────┤
│ 12 │97年2月 │乙○○│詐騙集團某不詳姓│20,640元│辰○○所申│97年度偵字│
│    │25日凌晨│      │名年籍自稱「聖傑│        │辦國泰世華│第8320號、│
│    │0時許   │      │」之成年人，於  │        │銀行股份有│98年度偵字│
│    │        │      │YAHOO 拍賣網站虛│        │限公司帳號│第331號   │
│    │        │      │偽刊登販售卡洛卡│        │0000000000│          │
│    │        │      │妮奶粉訊息，致吳│        │8356號    │          │
│    │        │      │宗霖於97年2月24 │        │          │          │
│    │        │      │日晚間，見該訊息│        │          │          │
│    │        │      │而陷於錯誤即下標│        │          │          │
│    │        │      │應買並於同年2月 │        │          │          │
│    │        │      │25日交付財物。  │        │          │          │
├──┼────┼───┼────────┼────┼─────┼─────┤
│ 13 │97年 2月│甲○○│詐騙集團以derin1│4,300元 │辰○○所申│97年度偵字│
│    │25日下午│      │1之暱稱，在YAHOO│        │辦國泰世華│第4066號  │
│    │1時許   │      │拍賣網站上刊登「│        │銀行股份有│          │
│    │        │      │無敵CD-829全句翻│        │限公司帳號│          │
│    │        │      │譯電腦辭典」之拍│        │0000000000│          │
│    │        │      │賣訊息，致使王詠│        │8356號    │          │
│    │        │      │雯不疑有他，於97│        │          │          │
│    │        │      │年2 月25日上午10│        │          │          │
│    │        │      │時54分許下標，嗣│        │          │          │
│    │        │      │甲○○接獲得標通│        │          │          │
│    │        │      │知後，旋即撥打電│        │          │          │
│    │        │      │話與賣家連絡，賣│        │          │          │
│    │        │      │家便向甲○○詐稱│        │          │          │
│    │        │      │需於同日下午2 時│        │          │          │
│    │        │      │前完成匯動作，商│        │          │          │
│    │        │      │品始會在當日下午│        │          │          │
│    │        │      │5 前寄發，致王詠│        │          │          │
│    │        │      │雯陷於錯誤而交付│        │          │          │
│    │        │      │財物。          │        │          │          │
├──┼────┼───┼────────┼────┼─────┼─────┤
│ 14 │97年 2月│己○○│詐騙集團以sydney│4,680元 │辰○○所申│97年度偵字│
│    │25日下午│      │20015之暱稱，在 │        │辦國泰世華│第3779號  │
│    │1時50分 │      │YAHOO奇摩拍賣網 │        │銀行股份有│          │
│    │        │      │站虛偽刊登「貝比│        │限公司帳號│          │
│    │        │      │卡兒AA成長奶粉」│        │0000000000│          │
│    │        │      │之拍賣訊息，致使│        │8356號    │          │
│    │        │      │己○○不疑有他，│        │          │          │
│    │        │      │於97年2月25日中 │        │          │          │
│    │        │      │午12時許下標，嗣│        │          │          │
│    │        │      │己○○接獲得標之│        │          │          │
│    │        │      │電子郵件通知後，│        │          │          │
│    │        │      │旋依該得標通知之│        │          │          │
│    │        │      │指示陷於錯誤而交│        │          │          │
│    │        │      │付財物。        │        │          │          │
└──┴────┴───┴────────┴────┴─────┴─────┘


司法院資訊處製作；財團法人民間司法改革基金會備份。
